
---
title: ""
output: html_document
---

```{r setup, include=FALSE}
knitr::opts_chunk$set(echo = TRUE, fig.width=5.5, fig.height=3.5)
```

# Unidad 6

```{r include=FALSE}
setwd("C:/Unidad 6")
``` 
     
     
### Ejercicio 1

```{r}
(p_estim <- 118/295)
n <- 295
error_std <- sqrt(p_estim*(1-p_estim)/n)
valor_z <- qnorm(0.975)

lim_inf <- p_estim-valor_z*error_std
lim_sup <- p_estim+valor_z*error_std

# O bien:
p_estim + c(-1, 1) * qnorm(0.975) * error_std
```


### Ejercicio 2

```{r}
media <- 7.8
desv.est <- 1.2
n <- 15
error_std <- desv.est/sqrt(n)
valor_t=qt(0.975,n-1)

lim_inf <- media-valor_t*error_std
lim_sup <- media+valor_t*error_std

# O bien:
media + c(-1, 1) * qt(0.975, n-1) * error_std
```


### Ejercicio 3

```{r}
(valor_interes <- (24*0.015**2)/(0.01**2))

1-pchisq(54, 24)

pchisq(54, 24, lower.tail = FALSE)
```

Para construir el IC:

```{r}
desv.est_muestral <- 0.015
var_muestral <- desv.est_muestral**2
n <- 25
gl <- n-1

qchisq(0.975, gl)
qchisq(0.025, gl)

(lim_inf <- gl*var_muestral/qchisq(0.975, gl))
(lim_sup <- gl*var_muestral/qchisq(0.025, gl))
```


### Ejercicio 4

Item a.

```{r}
p_estim <- 0.58
margen_error <- 0.04
valor_z <- qnorm(0.975)

n <- p_estim*(1-p_estim)/(margen_error/valor_z)**2
n
```

Item b.

```{r}
p_estim <- 0.50
margen_error <- 0.04
valor_z <- qnorm(0.975)

n <- p_estim*(1-p_estim)/(margen_error/valor_z)**2
n
```

Propuesto: probar con otros valores de la proporci?n estimada (cercanos a 0 ? 1).

Item c.

```{r}
p_estim <- 0.50
margen_error <- 0.02
valor_z <- qnorm(0.975)

n <- p_estim*(1-p_estim)/(margen_error/valor_z)**2
n
```


### Ejercicio 5

```{r}
desv.est_muestral <- 3
var_muestral <- desv.est_muestral**2
valor_z <- qnorm(0.975)
margen_error <- 1

n <- var_muestral*(valor_z**2)/(margen_error**2)
n
```


### Ejercicio 6

```{r}
p_estim <- 22/54
p_0 <- 1/7
n <- 54

Z_obs <- (p_estim - p_0)/sqrt(p_0*(1-p_0)/n)
Z_obs

p_value <- pnorm(-5.6) + pnorm(5.6, lower.tail = FALSE)
```

### Otras aplicaciones

## En relaci?n al conjunto de datos presentado en la Unidad 2

```{r}
datos=read.table(file="BASE.csv", header = TRUE, sep = ";", dec = ",", stringsAsFactors = FALSE)  
```

Supongamos que interesa estimar por IC el peso promedio de las mujeres en trabajo de parto

```{r}
hist(datos$PESO, main="", xlab="Peso (en kg)",
     ylab="N?mero de pacientes", ylim=c(0,40))
```

Utilizando la funci?n t.test:

```{r}
t.test(datos$PESO)
```

Aplicando lo visto en el Ejercicio 2:

```{r}
media <- mean(datos$PESO)
desv.est <- sd(datos$PESO)
n <- length(datos$PESO)
error_std <- desv.est/sqrt(n)

media + c(-1, 1) * qt(0.975, n-1) * error_std

T_OBS <- (media-0)/(desv.est/10)
T_OBS
```

